臺灣士林地方法院刑事判決　　　　　　　95年度訴字第630 號
公　訴　人　臺灣士林地方法院檢察署檢察官
被　　　告　甲○○
指定辯護人　本院公設辯護人林龍輝
上列被告因違反毒品危害防制條例案件，經檢察官提起公訴（95
年度偵緝字第10號），本院判決如下：
    主  文
本件免訴。
    理  由
一、公訴意旨略以：被告甲○○明知安非他命係毒品危害防制條
    例列管之第二級毒品，竟意圖營利，於民國92年12月3 日，
    在臺北縣汐止市○○○路欣欣釣蝦場，向真實姓名年籍不詳
    綽號「阿秀」之女子，以新臺幣（下同）29萬元之代價，販
    入安非他命約490 公克，復於93年1 月中旬某日，在臺北縣
    汐止市○○街168 號10樓之4 住處樓下，以3 、4 萬元之代
    價，將其中約50至70公克之安非他命販賣予真實姓名不詳綽
    號「阿達」之成年男子。嗣經警於93年1 月17日10時40分許
    ，持臺灣士林地方法院核發之搜索票，在上開住處當場查獲
    ，並扣得甲○○所有之第二級毒品安非他命23包（驗餘總淨
    重338.69公克）、第一級毒品海洛因6 包（驗得總淨重14.4
    7 公克，持有海洛因部分另簽併本署93年度毒偵緝字第181
    、182 號、94年度毒偵字第270 號案件偵辦）、供販賣安非
    他命用之磅秤3 臺、分裝袋180 個及販毒所得4 萬9 千元。
    案經臺北市政府警察局北投分局報告偵辦，因認被告所為，
    係犯毒品危害防制條例第4 條第2 項之販賣第二級毒品安非
    他命罪嫌。
二、按連續犯須基於概括犯意，連續數行為而犯同一罪名，所謂
    同一罪名，指構成犯罪要件相同之罪名而言，業經司法院大
    法官會議釋字第152 號解釋在案。故連續犯之成立，除主觀
    上須基於一個概括之犯意外，客觀上須先後數行為，逐次實
    施而具連續性，侵害數個同性質之法益，其每一前行為與次
    行為，依一般社會健全觀念，在時間差距上，可以分開，在
    刑法評價上，各具獨立性，每次行為皆可獨立成罪，構成同
    一之罪名（最高法院86年臺上字第3295號判例可資參酌）。
    再案件曾經判決確定者，應諭知免訴之判決，刑事訴訟法第
    302 條第1 款定有明文，此為刑事訴訟之「一事不再理原則
    」。又一事不再理原則，係指同一案件曾經有實體上之確定
    判決，其犯罪之起訴權業已消滅，不得再為訴訟之客體者而
    言，故此項原則關於實質上一罪或裁判上一罪，如刑法第55
    條及第56條之犯罪均應適用（最高法院24年上字第152 號、
    32年上字第2578號判例意旨參照）；連續犯係裁判上一罪，
    其一部分犯罪事實曾經判決確定者，其效力當然及於全部，
    故檢察官復將其他部分重行起訴，亦應諭知免訴之判決（最
    高法院49年臺非字第20號判例參考）。次按，中華民國刑法
    （下稱刑法）業經總統於94年2 月2 日修正公布，並自95年
    7 月1 日起施行。本次修法，將修正前刑法（下稱舊法）第
    56條連續犯之規定刪除。而被告於行為後之刑法修正（下稱
    新法）變更連續犯之規定，雖非屬犯罪構成要件之變更，惟
    顯已影響行為人刑罰之法律效果，自屬法律有變更，均應依
    新法第2 條第1 項規定：「行為後法律有變更者，適用行為
    時之法律。但行為後之法律有利於行為人者，適用最有利於
    行為人之法律。」，於審判中法院適用本法之時，須比較新
    舊法後，適用以最有利於被告之法律。查舊法第56條規定：
    「連續數行為而犯同一之罪名者，以一罪論。但得加重其刑
    至二分之一」，連續犯在本質上應屬數罪，僅係基於訴訟經
    濟或責任吸收原則之考量，而論以一罪，是以行為人若基於
    概括之犯意，而以連續數行為犯基本構成要件相同之罪名，
    依舊法之規定，僅論以一罪，並就論處之最高刑度得加重至
    法定最高本刑二分之一，惟如新法將連續犯廢除後，則因被
    告所為本係數行為，則應論以數罪，並以數罪併罰定其應執
    行之刑。是以，比較新、舊法結果，仍應適用較有利於被告
    之行為時法律即舊法論以連續犯，此合先敘明。
三、查被告甲○○於93年11月9 日下午1 時許，在國道三號公路
    新店交流道附近，向真實姓名年籍不詳、綽號「空仔」（臺
    語發音）之成年男子，以70萬元之代價，購得安非他命21包
    及1 大包（合計含外裝毛重1640.35 公克、實際淨重1482.9
    1 公克，驗餘淨重1482.34 公克），及海洛因2 包（淨重13
    .3 公 克，空包裝重0.86公克，純度40.41%；純質淨重5.37
    公克），除海洛因及部分安非他命係供己施用外，其餘則均
    運送至其臺北市○○區○○路2 段132 巷6 號2 樓之居所藏
    放，並以備妥所有之電子磅秤1 個及大、小尺寸不等之分裝
    袋加以分裝後，欲伺機販賣予不特定人施用牟利。迨同年11
    月10日凌晨2 時30分許，被告因另案遭臺灣臺北地方法院檢
    察署及臺灣士林地方法院檢察署發布通緝，經警逮捕，復由
    其帶同警方前往上開居所進行盤查時，當場在該處查獲並扣
    得海洛因2 包（淨重13.3公克，空包裝重0.86公克，純度40
    .41% ； 純質淨重5.37公克）、安非他命9 包、吸食器1 組
    、空分裝袋6 袋、電子磅秤1 個，又在茶几下方扣得安非他
    命1 大包，在冰箱冷凍室扣得安非他命12包（以上安非他命
    21包及1 大包合計含外包裝毛重1640.35 公克、實際淨重14
    82.91 公克，驗餘淨重1482.34 公克）一案，經臺灣臺北地
    方法院於94年8 月10日，以93年度訴字第1736號判決被告販
    賣第二級毒品罪，處有期徒刑8 年，上訴後，臺灣高等法院
    於94年11月29日，亦認被告販賣第二級毒品罪證明確，判處
    被告有期徒刑8 年，嗣經上訴至最高法院，由最高法院於95
    年2 月16日，以95年度臺上字第787 號駁回上訴確定，以上
    有臺灣高等法院被告前案紀錄表1 份、刑事判決3 份附卷可
    稽。
四、本件公訴人於95年4 月26日，以95年度偵緝字第10號，就被
    告於92年12月3 日，在臺北縣汐止市○○○路欣欣釣蝦場，
    向真實姓名年籍不詳綽號「阿秀」之女子，以29萬元之代價
    ，販入安非他命約490 公克後，於93年1 月中旬某日，在臺
    北縣汐止市○○街168 號10樓之4 住處樓下，以3 、4 萬元
    之代價，將其中約50至70公克之安非他命販賣予真實姓名不
    詳綽號「阿達」之成年男子之犯行，認被告涉犯毒品危害防
    制條例第4 條第2 項之販賣第二級毒品罪嫌，向本院起訴，
    於95年6 月7 日繫屬於本院，有起訴書、本院刑事案件收文
    戳記在卷足憑。
五、訊據被告已坦承本件意圖營利而販賣第二級毒品犯行不諱，
    並有扣案之透明晶體23包、供販賣安非他命用之磅秤3 臺、
    分裝袋180 個可資佐證，另扣案之4 萬9 千元，被告於本院
    審理時亦自承其中3 萬元係販賣安非他命之所得，扣案之透
    明晶體23包確檢出第二級毒品安非他命成分（驗餘總淨重33
    8.69公克），此有國防部憲兵司令部刑事鑑識中心93年4 月
    2 日（93）宇鑑字第04053 號鑑驗通知書在卷可按，故被告
    之自白與事實相符，其販賣第二級毒品安非他命事證明確，
    犯行洵堪認定。質之被告供稱：雖然本案於93年1 月17日即
    遭查獲，但伊因為沒有工作，加上左手車禍後不能動，一方
    面為了謀生活，而另一方面係因自己想要施用毒品，所以才
    會在被查獲後仍繼續販賣毒品；現服刑中之前案最高法院95
    年度臺上字第787 號確定判決案件，係因為自本案93年1 月
    17日為警查獲交保後，就馬上向「空仔」購買安非他命，後
    來仍一直販賣毒品，才又於93年11月10日凌晨再次被抓；伊
    於92年12月份購入安非他命之後，自92年12月底直到93年11
    月10日凌晨被查獲時止，林建忠、賴惠君、陳令宮、「阿全
    」、「斗仔」等人均有陸陸續續向伊購買毒品，有些人就是
    跟伊拿幾百元、1 千元的毒品，如果是1 千元的毒品，伊大
    概賺100 、200 元，這段時間1 千元的伊賣了20多次，500
    元的賣比較多次，大概30、40次；之前伊是假釋中，怕殘刑
    被撤銷，所以在前案才沒有認罪，現在都已經判決確定，且
    殘刑也已經撤銷了，所以伊就認罪了等語明確，而賴惠君、
    陳令宮其人，確有施用第二級毒品安非他命之前科，有臺灣
    高等法院被告前案紀錄表2 份在卷可參，足見被告所供非虛
    。經核本案與被告前開業經最高法院95年度臺上字第787 號
    判決確定之販賣第二級毒品犯行，犯罪時間大部分於93年間
    ，具有連續性，犯罪手法均係先大量買入毒品安非他命後，
    再陸續分次賣出，前後案皆係被告基於為謀生活花費及本身
    吸食毒品缺錢，始多次販賣毒品，以所得供己花用，且被告
    於前後案查獲期間，並無在監在押之紀錄，顯見被告係基於
    概括犯意反覆為之，觸犯構成要件相同之毒品危害防制條例
    第4 條第2 項之販賣第二級毒品安非他命罪名，是此2 案件
    應屬連續犯裁判上一罪之同一案件，是臺灣士林地方法院檢
    察署檢察官以95年度偵緝字第10號，對於已經判決確定之案
    件，就有連續犯關係之其他行為向本院重行起訴，依照上開
    說明，本件應諭知免訴之判決。
六、末按沒收為從刑之一種，依主從不可分原則，應附隨於主刑
    而同時宣告之，除有罪、免刑等判決，於裁判時併宣告外，
    如諭知無罪之判決，既無主刑，從刑亦無所附麗，故案內之
    違禁物，應另依刑法第40條但書由檢察官聲請單獨宣告沒收
    ，此有最高法院78年臺非字第72號判例可資參照。同理，免
    訴判決因屬無主刑之判決，且又非屬免刑判決，從刑亦無所
    附麗，縱案內有違禁物扣案，亦不得於諭知免訴判決之同時
    ，併宣告沒收。查被告本件上揭犯行既經諭知免訴判決，揆
    諸上開說明，扣案之第二級毒品安非他命23包（驗餘總淨重
    338.69公克），固屬違禁物，惟無從於本件免訴判決併宣告
    沒收銷燬，應由檢察官另依刑法第40條第2 項之規定聲請單
    獨宣告收沒銷燬。至於扣案之第一級毒品海洛因6 包（另案
    之證物）、吸食器2 組（與本案販賣毒品無關，亦非供本案
    犯罪之用）、與本案有關之販賣毒品所得3 萬元、供販賣安
    非他命所用之磅秤3 臺及分裝袋180 個等物，依照上開判例
    意旨，亦無從於本件判決併予宣告沒收，附此敘明。
據上論斷，應依刑事訴訟法第302 條第1 款，刑法第2 條第1 項
前段，判決如主文。
本案經檢察官黃德松到庭執行職務。
中　　華　　民　　國　　96　　年　　1 　　月　　25　　日
                  刑事第六庭審判長法  官  李育仁
                                  法  官  許辰舟
                                  法  官  黃潔茹
以上正本證明與原本無異。
如不服本判決應於判決送達後10日內向本院提出上訴狀。
                                  書記官  柳瑞宗
中　　華　　民　　國　　96　　年　　1 　　月　　25　　日
